臺灣臺北地方法院交通事件裁定　　　　 96年度交聲字第605號
原處分機關　臺北市交通事件裁決所
異　議　人
即受處分人　甲○○
上列異議人因違反道路交通管理處罰條例案件，對於臺北市交通
事件裁決所於民國96年5月9日所為之北市裁二字第22-AEV056692
號裁決處分 (原舉發案號：北市警交字第AEV056692號)，聲明異
議，本院裁定如下：
    主  文
原處分關於罰鍰新臺幣仟元，並記違規點數壹點部分撤銷。
上開撤銷部分，甲○○不罰。
其餘異議駁回。
    理  由
一、原處分意旨略以：異議人即受處分人甲○○於民國96年3月3
    1日13時05分許，騎乘車牌號碼BHJ-498號重型機車，行駛於
    臺北市○○○路○段之人行道，經臺北市政府警察局萬華分
    局警員執行交通稽查勤務時發覺，並以警笛聲配合手勢攔停
    稽查，但受處分人拒絕停車接受稽查而逃逸，嗣舉發本件之
    警員記下車號，以電腦查詢車籍資料後，依法製單逕行舉發
    ，經原處分機關函請舉發機關調查結果，認受處分人確有於
    前揭時地駕車行駛人行道及拒絕停車接受稽查而逃逸之違規
    事實，乃依道路交通管理處罰條例第45條第1項第6款及第60
    條第1項之規定，裁處罰鍰新臺幣（下同）600元、3,000元
    ，並依第63條第1項規定記違規點數共2點，異議人收受裁決
    書後，旋即提出本件聲明異議。
二、異議及答辯意旨略以，異議人固坦承常騎乘車牌號碼BHJ-49
    8號重型機車在環南市場送貨，每天都會經過臺北市○○○
    路○段，有時也會騎在人行道上，但當時異議人根本沒有聽
    到哨子聲，並無員警所稱拒絕停車接受稽查而逃逸，惟原處
    分機關未予詳查，仍裁定科以罰鍰，已有不當，據此聲明異
    議云云。
三、按機車腳踏車行駛之車道及轉彎，應依標誌或標線之規定行
    駛，無標誌或標線者，不得在人行道行駛，道路交通安全規
    則第99條第1項第4款定有明文。另道路交通管理處罰條例第
    45條第6款、第60條第1項、第63條第1項第1款亦分別規定，
    汽車駕駛人，爭道行駛有駕車行駛人行道，處600元以上1,8
    00元以下罰鍰；汽車駕駛人，駕駛汽車有違反本條例之行為
    ，經交通勤務警察或依法令執行交通稽查任務人員制止時，
    不聽制止或拒絕停車接受稽查而逃逸者，除按各該條規定處
    罰外，處3, 000元以上6,000元以下罰鍰；汽車駕駛人有下
    列各款所列條款之一者，除依原條款處罰鍰外，並予記點：
    (一)有第33條、第38條第1項、第40條第1項、第45條、第47條
    第1款至第4款、第48條、第49條或第60條第1項、第2項第1
    款至第3款情形之一者，各記違規點數1點。又道路交通管理
    處罰條例及道路交通安全規則所稱之「汽車」，依道路交通
    管理處罰條例第3條第8款及道路交通安全規則第2條第1項第
    1款之規定，均包括「機器腳踏車」在內。
四、經查，本件異議人即受處分人於96年3月31日13時5分許，騎
    乘車牌號碼BHJ-498號重型機車，行駛於臺北市○○○路○段
    旁之人行道，經警員逕行舉發之事實，有臺北市政府警察局
    萬華分局96年4月19日北市警萬分交字第09631551900號書函
    附卷可稽。另證人即舉發本案之臺北市政府警察局萬華分局
    警員乙○○於本院訊問時證稱，伊當日在臺北市○○○路○
    段及西藏路口值勤時，在距伊約10公尺處發現異議人騎乘BH
    J-498號重型機車，從大理高中校門口轉過來行駛紅磚人行
    道，當時異議人是戴銀色安全帽並穿著背心等語（見本院卷
    第18頁反面至第19頁），核與異議人自承，伊之工作地點就
    在環河市場，每天都會經過臺北市○○○路○段10至20次，
    騎乘機車時大部分是戴1頂銀色安全帽，且有時後會騎在人
    行道上等語（見本院卷第19頁反面）相符，應堪信證人乙○
    ○之上開證詞與事實相符。
五、次查，證人乙○○雖證稱伊發現異議人騎乘機車行駛人行道
    違規時，曾吹哨攔停，異議人並未停下來，但異議人有回頭
    望一下，當時周遭環境並不會很吵雜等語，惟嗣亦證稱，異
    議人回頭看時應該是沒有看到伊，因為異議人轉頭時，與伊
    已經有一段蠻長的距離，但是可能因為聽到哨音，所以才回
    頭看等語（見本院卷第18頁背面至第19頁），再參以舉發地
    點係在臺北市○○○路○段，當地市場商家林立，復有學校
    在旁，人車出入頻繁，而警員以配置警哨所發出之哨聲復非
    有何特殊音律，令人一辨即知，是縱使異議人確有聽見哨聲
    ，在其未發現此哨聲來源之情況下，尚難以此推認當時異議
    人知悉證人要求停車稽查之情事，異議人所辯未聽見哨音等
    語，非無理由，洵堪採取。此外，復查無其他積極證據足以
    證明異議人有原處分機關所認定之前開拒絕停車接受稽查而
    逃逸違規行為，是此肇因於未充足證明而致無法確定是否有
    違規事實之不利益，自無由歸咎於異議人而使其負擔之，故
    應為對異議人有利之認定。
六、綜上所述，原處分機關以異議人駕駛機車有違反道路交通管
    理處罰條例之行為，經交通勤務警察制止時，拒絕停車接受
    稽查而逃逸之違規行為，尚乏所據，異議人之異議為有理由
    ，自應由本院將原處分關於裁處異議人罰鍰3,000元，並記
    違規點數1點部分撤銷，另為裁定如主文第2項所示，以資適
    法。其餘異議為無理由，應予駁回。
七、據上論斷，依道路交通案件處理辦法第20條，裁定如主文。
中　　華　　民　　國　　96　　年　　9 　　月　　3　　日
                  交通法庭  法　官　林柏泓
如不服本裁定應於送達後5日內向本院提出抗告狀。
以上正本證明與原本無異。
                            書記官  柯貞如
中　　華　　民　　國　　96　　年　　9 　　月　　7 　　日
